臺灣嘉義地方法院民事裁定
110年度監宣字第310號
聲  請  人  陽明醫院附設護理之家

法定代理人  楊雅喬  
代  理  人  邱家豪  
相  對  人  呂易達  



關  係  人  嘉義市政府

法定代理人  黃敏惠  
關  係  人  嘉義市政府社會處

法定代理人  林家緯  
關  係  人  呂家祐  


            呂昆泓  

            呂佳莉  

            呂佳慧  

            呂侑玲  

上列當事人間聲請監護宣告事件，本院裁定如下：   
    主  文
一、宣告呂易達（男，民國○○○年○月○日生，身分證統一編號：Z
    ○○○○○○○○○號）為受監護宣告之人。
二、選定嘉義市政府為受監護宣告之人呂易達之監護人。
三、指定嘉義市政府社會處或其指派之人為會同開具財產清冊之
    人。
四、聲請費用新臺幣壹仟元由受監護宣告之人呂易達負擔。   
    理  由
一、聲請意旨略以：相對人因血管性失智症，致有不能為意思表
    示或受意思表示或不能辨識其意思表示效果之情形，現安置
    於聲請人機構內，為此依民法第14條、第1110條、第1111條
    及家事事件法第164條之規定，聲請宣告相對人為受監護宣
    告之人，並選定關係人嘉義市政府為相對人之監護人，暨指
    定關係人嘉義市政府社會處為會同開具財產清冊之人等語。
二、對於因精神障礙或其他心智缺陷，致不能為意思表示或受意
    思表示，或不能辨識其意思表示之效果者，法院得因本人、
    配偶、四親等內之親屬、最近一年有同居事實之其他親屬、
    檢察官、主管機關、社會福利機構、輔助人、意定監護受任
    人或其他利害關係人之聲請，為監護之宣告，民法第14條第
    1項定有明文。
三、經查，聲請人主張之前揭事實，已據其提出戶籍謄本、親屬
    系統表、陽明醫院乙種診斷證明書、身心障礙證明（極重度
　　）、低收入戶證明書、護理機構開業執照影本等件為憑。又
    本院審驗相對人之精神及心智狀況，在鑑定人面前點呼相對
    人，相對人對叫喚無回應；並斟酌陽明醫院醫師黃俊銘所為
    之鑑定結果，認相對人意識無法維持清醒，無法言語溝通，
    生活無法自理，完全依賴他人照顧，電腦斷層顯示大腦有梗
    塞性中風，簡易智能量表0分，臨床失智量表4分，達極重度
    失智程度等語，此有本院民國111年1月18日之勘驗筆錄及該
    醫院精神鑑定報告書附卷可稽。綜上，堪認相對人確因精神
    障礙，致不能為意思表示或受意思表示或不能辨識其意思表
    示之效果等情為真，故本件聲請為有理由，爰依上揭規定，
    宣告相對人為受監護宣告之人。
四、按受監護宣告之人應置監護人。法院為監護之宣告時，應依
    職權就配偶、四親等內之親屬、最近一年有同居事實之其他
    親屬、主管機關、社會福利機構或其他適當之人選定一人或
    數人為監護人，並同時指定會同開具財產清冊之人。法院選
    定監護人時，應依受監護宣告之人之最佳利益，優先考量受
    監護宣告之人之意見，審酌一切情狀，並注意下列事項：（
    一）受監護宣告之人之身心狀態與生活及財產狀況。（二）
    受監護宣告之人與其配偶、子女或其他共同生活之人間之情
    感狀況。（三）監護人之職業、經歷、意見及其與受監護宣
    告之人之利害關係。（四）法人為監護人時，其事業之種類
    與內容，法人及其代表人與受監護宣告之人之利害關係。民
    法第1110條、第1111條第1項及第1111條之1分別定有明文。
    查本件相對人既為監護之宣告，已如上述，自應依上開規定
    為其選定監護人及指定會同開具財產清冊之人。本院審酌相
    對人未婚、無子女，其父母已歿，本院乃發函相對人手足即
    關係人呂家祐、呂昆泓、呂佳莉、呂佳慧、呂侑玲（下稱關
    係人呂家祐等5人）於14日內就聲請人聲請選定關係人嘉義
    市政府為相對人之監護人，並指定關係人嘉義市政府社會處
    為會同開具財產清冊之人，及是否有意願擔任相對人之監護
    人或會同開具財產清冊之人乙節表示意見，該函經合法送達
    送達關係人呂家祐等5人，然關係人呂家祐等5人迄今均未有
    任何回覆，有送達證書、本院收狀資料查詢清單、收文資料
    查詢清單附卷為憑，可知關係人呂家祐等5 人就相對人是否
    受監護宣告乙事均不甚關心。本院另衡酌相對人設籍嘉義市
　　，且為嘉義市列冊之低收入戶，關係人嘉義市政府為主管機
    關，關係人嘉義市政府社會處辦理各項社會福利及保護措施
　　，有眾多學有專精之社會工作人員從事相關業務，堪信由關
    係人嘉義市政府擔任相對人之監護人，及由關係人嘉義市政
    府社會處或其指派之人擔任會同開具財產清冊之人，應符合
    相對人之最佳利益，爰裁定如主文第2、3項所示。
五、又依民法第1113條準用同法第1099條、第1099條之1 規定，
    於監護開始時，監護人嘉義市政府對於受監護宣告人即相對
    人之財產，應會同嘉義市政府社會處或其指派之人於2 個月
    內開具財產清冊，並陳報法院，於此之前僅得對受監護人財
    產為必要之管理，併此指明。
六、依家事事件法第164條第2項，裁定如主文。

中　　華　　民　　國　　111 　年　　1 　　月　　24　　日
               家事法庭  法　　　官  黃仁勇           
以上正本係照原本作成。
如對本裁定抗告，須於裁定送達後10日之不變期間內，向本院提
出抗告狀，並繳納抗告費新臺幣1,000元。
中　　華　　民　　國　　111 　年　　1 　　月　　24　　日
                         書　記　官　黃郁萍